【裁判字號】    96,上訴,2392
【裁判日期】    970122
【裁判案由】    違反毒品危害防制條例
【裁判全文】
臺灣高等法院高雄分院刑事判決        96年度上訴字第2392號
上  訴  人  甲○○
即  被  告
                    現於台灣高雄看守所
上列上訴人因違反毒品危害防制條例案件，不服臺灣高雄地方法
院96年度訴字第4145號中華民國96年10月31日第一審判決（起訴
案號：臺灣高雄地方法院檢察署96年度毒偵字第8020號），提起
上訴，本院判決如下：
    主  文
上訴駁回。
    事  實
一、甲○○前曾於民國（下同）88年間因施用毒品案件，經原審
    法院裁定送觀察、勒戒後，認有繼續施用毒品之傾向，再以
    裁定令入強制戒治，於89年10月13日戒治期滿釋放，並由臺
    灣高雄地方法院檢察署檢察官以90年度戒毒偵字第1054號為
    不起訴處分確定。復於93年1 月間再犯施用毒品罪，經原審
    法院以93年度訴字第1238號判處有期徒刑8 月，於94年5 月
    21日縮刑期滿而執畢。詎甲○○猶不知悔改，復基於施用第
    一級毒品海洛因之犯意，於民國96年8 月15日上午某時許，
    在其高雄市○○區○○街1 巷8 之4 號住處，以將海洛因摻
    水稀釋放入注射針筒內施打之方式，施用第一級毒品海洛因
    1 次。嗣於96年8 月15日下午3 時30分許，在高雄縣三民鄉
    ○○街51號前，因形跡可疑為警盤查，當場扣得海洛因毒品
    3 小包（合計檢驗前淨重0.086 公克，檢驗後淨重0.03 7
    公克），始查悉上情。
二、案經高雄市政府警察局三民第一分局移送臺灣高雄地方法院
    檢察署檢察官偵查起訴。
    理  由
壹、程序部份
    本件被告甲○○所犯為死刑、無刑徒刑或最輕本刑為3 年以
    上有期徒刑以外之罪，其於本院審理程序中就被訴事實為有
    罪之陳述，經審判長告知簡式審判程序之旨，並聽取檢察官
    及被告之意見後，本院裁定進行簡式審判程序審理。
貳、實體部分
一、訊據上訴人即被告甲○○對於上開犯罪事實坦承不諱，且被
    告為警查獲後所採集之尿液經送驗結果，係呈嗎啡陽性反應
    ，此有尿液編號真實姓名對照表暨高雄市立凱旋醫院尿液檢
    驗報告各1 紙附卷可稽，並有海洛因粉末3 小包（合計檢驗
    前淨重0.086 公克，檢驗後淨重0.037 公克）扣案可證，上
    開扣案之粉末，經送高雄市立凱旋醫鑑定結果，確含第一級
    毒品海洛因成份，亦有該院高市凱醫驗字第4788號濫用藥物
    成品檢驗鑑定書1 紙附卷可稽，顯見被告之自白核與事實相
    符，其有施用第一級毒品海洛因之事證明確；又被告曾於88
    年間因施用毒品案件，經原審法院裁定送觀察、勒戒後，認
    有繼續施用毒品之傾向，再以裁定令入強制戒治，於89年10
    月13日戒治期滿釋放，並由臺灣高雄地方法院檢察署檢察官
    以90年度戒毒偵字第1054號為不起訴處分確定。復於93年1
    月間再犯施用毒品罪，經原審法院以93年度訴字第1238號號
    判處有期徒刑8 月，於94年5 月21日縮刑期滿而執畢，此有
    臺灣高等法院被告前案紀錄表1 份附卷可佐；按毒品危害防
    制條例於92年7 月9 日修正公布，自93年1 月9 日施行，其
    中第20條、第23條將施用毒品之刑事處遇程序，區分為「初
    犯」及「5 年內再犯」、「5 年後再犯」，依其立法理由之
    說明：「初犯」，經觀察、勒戒或強制戒治後，應為不起訴
    處分或不付審理之裁定；經觀察、勒戒或強制戒治執行完畢
    釋放後，「5 年內再犯」者，因其再犯率甚高，原實施之觀
    察、勒戒及強制戒治既已無法收其實效，應依法追訴或裁定
    交付審理。至於經觀察、勒戒或強制戒治執行完畢釋放後，
    「5 年後再犯」者，前所實施之觀察、勒戒或強制戒治已足
    以遮斷其施用毒品之毒癮，為期自新及協助其斷除毒癮，仍
    適用「初犯」規定，先經觀察、勒戒或強制戒治之程序。從
    而依修正後之規定，僅限於「初犯」及「5 年後再犯」二種
    情形，始應先經觀察、勒戒或強制戒治程序。倘被告於5年
    內已再犯，經依法追訴處罰，縱其第3 次（或第3 次以上）
    再度施用毒品之時間，在初犯經觀察、勒戒或強制戒治執行
    完畢釋放5 年以後，已不合於「5 年後再犯」之規定，且因
    已於「5 年內再犯」，顯見其再犯率甚高，原實施觀察、勒
    戒或強制戒治，已無法收其實效，即應依該條例第10條處罰
    （最高法院95年第7 次刑事庭會議決定意旨、95年度台非字
    第65號刑事判決意旨參照）。是本件被告施用毒品之時間距
    其強制戒治執行完畢之日（89年10月13日）雖逾5 年，揆諸
    上開說明，仍應予依法論科。
二、按海洛因為毒品危害防制條例第2 條第2 項第1 款規定之第
    一級毒品，除法律另有規定者外，不得持有、施用。核被告
    所為，係犯毒品危害防制條例第10條第1 項之施用第一級毒
    品罪。其因施用而持有海洛因之低度行為，應為施用之高度
    行為所吸收，不另論罪。又被告前於93年間因施用毒品罪，
    經原審法院以93年度訴字第1238號判處有期徒刑8 月確定，
    於94年5 月21日縮刑期滿執行完畢等情，有臺灣高等法院被
    告前案紀錄表1 份在卷可按，其於有期徒刑執行完畢後5年
    內，故意再犯本案有期徒刑以上之罪，應依刑法第47條第1
    項之規定，論以累犯，並加重其刑。
三、原審因而適用毒品危害防制條例第10條第1 項、第18條第1
    項前段，刑法第11條、第47條第1 項之規定，並審酌被告前
    已因施用毒品案件經觀察、勒戒及強制戒治，並經判刑確定
    入監執行，業如上述，本應徹底戒除毒癮，不料其竟仍繼續
    施用毒品，顯見其並無戒除毒害之決心，本不宜寬貸，惟念
    其施用毒品乃自戕一己之身體健康，並具有病患性人格之特
    質，行為本身對社會所造成之危害並非直接、鉅大，且犯後
    坦承犯行，態度尚可，以及本件查獲施用毒品犯行僅有1次
    等一切情狀，量處有期徒刑10月，扣案之海洛因粉末3 小包
    （合計檢驗前淨重0.086 公克，檢驗後淨重0.037 公克）係
    屬第一級毒品，依毒品危害防制條例第18條第1 項前段之規
    定沒收銷燬之。至該海洛因外部包裝因包覆毒品，其上顯留
    有該毒品之殘渣，衡情自難與之剝離，當應整體視之為毒品
    ，連同該包裝併予宣告沒收銷燬之；而鑑驗所耗損之毒品，
    既已費失，自無庸宣告沒收銷燬，於理由欄併予敘明；其認
    事用法，均無不合，量刑亦屬適當，被告上訴意旨，以原審
    量刑過重，指摘原判決不當，為無理由，應予駁回。
據上論斷，應依刑事訴訟法第368 條，判決如主文。
本案經檢察官郭振昌到庭執行職務。
中    華    民    國    97    年    1    月   22     日
                  刑事第七庭    審判長法  官  莊飛宗
                                      法  官  邱明弘
                                      法  官  黃憲文
以上正本證明與原本無異。
如不服本判決應於收受本判決後10日內向本院提出上訴書狀，其
未敘述上訴理由者，並得於提起上訴後10日內向本院補提理由書
狀（均須按他造當事人之人數附繕本）「切勿逕送上級法院」。
中    華    民    國    97    年    1    月   22     日
                                      書記官  施耀程
附錄本判決論罪科刑法條：
毒品危害防制條例第10條第1項
施用第一級毒品者，處 6 月以上 5 年以下有期徒刑。


司法院資訊處製作；財團法人民間司法改革基金會備份。
